【裁判字號】    95,簡上,659
【裁判日期】    951004
【裁判案由】    傷害
【裁判全文】
臺灣高雄地方法院刑事判決             95年度簡上字第659號
上  訴  人
即  被  告  戊○○
                      號
上  訴  人
即  被  告  丁○○
                      4
上  訴  人
即  被  告  丙○○
上  訴  人
即  被  告  己○○
上  訴  人
即  被  告  乙○○
上列上訴人因傷害案件，不服本院高雄簡易庭95年度簡字第2902
號中華民國95年5月12日第一審簡易判決（臺灣高雄地方法院檢
察署檢察官聲請簡易判決處刑案號：（95年度偵字第9230號）提
起上訴，本院管轄之第二審合議庭判決如下：
    主  文
原判決關於戊○○部分撤銷。
戊○○共同傷害人之身體，累犯，處拘役伍拾日，如易科罰金，
以參佰元折算壹日。
其餘上訴駁回。
丁○○、丙○○、己○○、乙○○均緩刑貳年。
    事  實
一、戊○○曾於民國（下同）85年4月間，因殺人未遂案件，經
    臺灣高雄地方法院判處有期徒刑5年確定，甫於92年1月12日
    縮刑期滿執行完畢。
二、戊○○與己○○同為台汽客運公司前排班計程車司機，丁○○、丙○○為戊○○弟弟，於95年1月5日0時20分許，在高
    雄市三民區○○○路270號前，因丙○○詢問己○○之前為何
    毆打戊○○乙事，而與己○○發生爭執，己○○即駕車離去
    ，旋即夥同乙○○及綽號溪仔、嘉賓、番王之成年男子駕車
    返回該處，旋即基於共同傷害人身體之犯意聯絡，分持棍棒
    聯手毆打戊○○、丁○○、丙○○，渠等3 人亦不甘示弱，
    亦共同均基於傷害人身體之犯意聯絡，分持棍棒聯手毆打己○○、乙○○，致戊○○受有右胸左臀及右腕挫傷左眼結膜
    下出血等傷害。丁○○受有上唇擦傷、右手挫傷及擦傷等傷
    害。丙○○受有左膝挫傷左手擦傷等傷害。己○○受有右側
    脛骨骨折之傷害。
三、案經戊○○、丁○○、丙○○及己○○分別訴請高雄市政府
    警察局三民第一分局報告高雄地方法院檢察署檢察官偵查起
    訴。
    理  由
一、訊據被告戊○○、丁○○、丙○○、己○○、乙○○對上揭
    事實，於本院審理中均坦承不諱，而戊○○、丁○○、丙○○、己○○確受有如事實欄所示傷害之事實，亦有渠等所提
    出財團法人附設中和紀念醫院之驗傷診斷證明書4 份在卷可
    稽，是被告五人之自白核與事實相符，應堪採信。本件事證
    明確，被告犯行洵堪認定。
二、被告行為後，如附表所示之相關法律均業經變更，並俱於95
    年7 月1 日施行，玆經整體比較結果，裁判時法並未較為有
    利，從而依刑法第2 條第1 項規定，自應適用各該行為時法
    ，亦即修正前刑法至明。核被告戊○○、丁○○、丙○○、
    己○○、乙○○所為，係犯修正前刑法第27 7條第1 項傷害
    罪。被告戊○○、丁○○、丙○○等3 人間，及被告己○○
    、乙○○與溪仔、嘉賓、番王等成年男子5 人間，各就上開
    傷害犯行，有犯意聯絡及行為分擔，均各應論以共同正犯。
    被告己○○、乙○○等共同傷害，造成告訴人戊○○、丁○○、丙○○受傷，係一行為而觸犯數罪名之同種類想像競合
    犯，惟所犯均係刑法第277 條第1 項之罪名，仍應依刑法第
    277 條第1 項處斷。被告戊○○前於85 年 間，因犯殺人未
    遂罪，經台灣高等法院高雄分院判處有期徒刑5 年確定，於
    92年1 月12日縮刑期滿執行完畢，有臺灣高等法院被告前案
    紀錄表在卷可參，其於5 年之內故意再犯本件有期徒刑以上
    之傷害罪，為累犯，應依修正前刑法第47 條 規定，加重其
    刑。
三、原審以被告戊○○罪證明確，予以論罪科刑，固非無見。惟
    被告戊○○事後於本院審理中已與告訴人己○○、乙○○達
    成和解，己○○等亦表示不追究，有調解程序筆錄、撤回告
    訴狀各1 份附卷可參（詳本院卷第57-61 頁），原審未及審
    酌上開和解情事，自有未恰。被告戊○○提起上訴，指摘原
    審量刑過重，固屬無理由，惟原審判決既有前開可議之處，
    自應由本院將原判決關於戊○○部分撤銷改判。爰審酌被告
    戊○○僅因一時衝動即夥同被告丁○○、丙○○毆打告訴人
    己○○，致告訴人己○○受有傷害雖非嚴重，然其行為自有
    可議之處，惟念其於本院審理中已坦承犯行，並與告訴人己○○達成和解等一切情狀，量處如主文所示之刑，並諭知易
    科罰金之折算標準，以示懲戒。
四、原審就被告丁○○、丙○○、己○○、乙○○部分，認事證
    明確，因而適用修正前刑法第28條、277 條第1 項、第47條
    、第55條、第41條第1 項前段，罰金罰鍰提高標準條例第1
    條前段、刪除前同條例第2 段之規定，並審酌被告均因一時
    衝動所為之犯罪動機，造成各告訴人之受傷程度 (以告訴人
    戊○○、己○○傷勢較為嚴重)， 被告四人犯後之供述態度
    等一切情狀，各量處被告丁○○、丙○○、己○○、乙○○
    拘役五十日，如易科罰金以參佰元折算一日。經核原判決此
    部分認事用法，均無不當，量刑亦稱妥適。上訴人以原審量
    刑過重為由提起上訴，指摘原判決不當，為無理由，應予駁
    回。
五、被告丁○○、丙○○、己○○、乙○○前雖曾受有期徒刑以
    上刑之宣告，惟執行完畢後五年以內未曾受有期徒刑以上刑
    之宣告等情，有臺灣高等法院被告前案紀錄表在卷可按。其
    因一時失慮，致罹刑典，於本院審理時坦承犯行，且事後已
    互相達成和解，互不追究，有調解筆錄1 份在卷可查。本院
    認其經此偵審程序，當能知所警惕，應無再犯之虞，所宣告
    之刑以暫不執行為適當，爰依修正後刑法第74條第1 款之規
    定（最高法院95年第8 次刑事庭會議決議），併予宣告緩刑
    2 年，用啟自新。
六、末按刑法修正後之規定係以適用行為時法即舊法為原則，則
    原判決雖未及比較適用，然本件上訴本院合議庭後，經比較
    新舊法，行為後之法律即新法並非較有利於行為人，而仍應
    適用行為時法之規定 (緩刑部分除外)， 已如前述，從而，
    原判決適用行為時法即無不當，自不構成撤銷改判之事由，
    併此敘明。
據上論斷，應依刑事訴訟法第455 條之1 第3 項、第368 條、第
369 條第1 項前段、第364 條、第299 條第1 項前段，刑法第2
條第1 項前段、修正前 (下同)刑 法第277 條第1 項、第55條、
第47條、第41條第1 項前段、第74條第1 項第2 款，罰金罰鍰提
高標準條例第1 條前段、刪除前同條例第2 條，判決如主文。
本院經檢察官甲○○到庭執行職務。
中    華    民    國    95    年    10     月  4      日
                  刑事第五庭    審判長法  官  李嘉興
                                      法  官  陳君杰
                                      法  官  張金柱
以上正本證明與原本無異。
本件不得上訴。
中    華    民    國    95    年    10    月    11    日
                                      書記官  蘇  豫
┌──────────────────────────────────────────────────┐
│附表：                                                                                              │
├──────┬─────────────┬─────────────┬───────┬───────┤
│相關變更條文│行為時法（下稱舊法）之內容│裁判時法（下稱新法）之內容│比  較  理  由│備    註      │
├──────┼─────────────┼─────────────┼───────┼───────┤
│【罰金刑貨幣│依法律應處罰金、罰鍰者，就│中華民國94年1 月7 日法修正│刑法之貨幣單位│經按現行法規所│
│單位之變更】│其原定數額得提高為2 倍至10│施行後，刑法分則編所定罰金│由「元（指銀元│定貨幣單位折算│
│罰金罰鍰提高│倍（刑法乃係定明10倍）。第│之貨幣單位為新臺幣。94年1 │）」變更為「新│新臺幣條例第2 │
│標準條例第1 │1 條所定得提高倍數之規定，│月7 日刑法修正時，刑法分則│臺幣」，且刑法│條之規定折算後│
│條前段、第5 │於本條例修正後制定之法律，│編未修正之條文定有罰金者，│分則之罰金數額│等值，是以新法│
│條→刑法施行│不適用之；本條例修正前公布│自94年1 月7 日刑法修正施行│，亦視該分則先│並未較有利    │
│法第1 之1 條│之法律，於本條例修正後修正│後，就其所定數額提高為30倍│前曾修正與否，│              │
│第1 項、第2 │其罰金罰鍰數額或法律經全部│。但72年6 月26日至94年1 月│而分別提高3 或│              │
│項          │修正而其罰金罰鍰數額未予變│7 日新增或修正之條文，就其│30倍。        │              │
│            │更者，亦同。              │所定數額提高為3 倍。      │              │              │
├──────┼─────────────┼─────────────┼───────┼───────┤
│刑法第33條第│罰金：（銀元）1 元以上。  │罰金：新臺幣1000元以上，以│罰金刑之下限，│舊法有利      │
│5 款：罰金刑│                          │百元計算。                │由銀元10元（亦│              │
│下限變更    │                          │                          │經提高）即新臺│              │
│            │                          │                          │幣30元，提高為│              │
│            │                          │                          │新臺幣1000元  │              │
├──────┼─────────────┼─────────────┼───────┼───────┤
│【易科罰金折│犯最重本刑為5 年以下有期徒│犯最重本刑為5 年以下有期徒│易科罰金折算標│舊法有利      │
│算標準變更】│刑以下之刑之罪，而受6 個月│刑以下之刑之罪，而受6 個月│準由銀元300 元│              │
│修正前刑法第│以下有期徒刑或拘役之宣告…│以下有期徒刑或拘役之宣告者│即新臺幣900 元│              │
│41條第1 項前│得以（銀元，下同）1 元以上│，得以新臺幣1000元、2000元│，提高為以新臺│              │
│段、修正前罰│3 元以下折算1 日，易科罰金│或3000元折算1 日，易科罰金│幣1000元、2000│              │
│金罰鍰提高標│。依刑法第41條易科罰金…就│。                        │元或3000元折算│              │
│準條例第2 條│其原定數額提高為100 倍折算│                          │1 日。        │              │
│→現行刑法第│1 日；法律所定罰金數額未依│                          │              │              │
│41條第1 項前│本條例提高倍數，或其處罰法│                          │              │              │
│段          │條無罰金刑之規定者，亦同。│                          │              │              │
├──────┼─────────────┼─────────────┼───────┼───────┤
│【累犯要件之│受徒刑之執行完畢，或一部之│受有期徒刑之執行完畢，或受│舊法不論故意或│無論依新法或法│
│變更】修正前│執行而赦免後，5 年以內故意│無期徒刑或有期徒刑一部之執│過失犯，只須符│均構成累犯，並│
│刑法第47條與│再犯有期徒刑以上之罪者，為│行而赦免後，5 年以內再犯有│合法定要件，即│無新舊法比較問│
│現行法第47條│累犯，加重本刑至二分之一。│期徒刑以上之罪者，為累犯，│構成累犯，新法│題，故應適用舊│
│            │                          │加重本刑至二分之一。      │第47條第1 項限│法            │
│            │                          │                          │於故意犯始構成│              │
│            │                          │                          │累犯。        │              │
├──────┼─────────────┼─────────────┼───────┼───────┤
│牽連犯      │犯一罪而其方法或結果之行為│已刪除                    │牽連犯依修正前│舊法有利      │
│            │犯他罪名者，從一重處斷。  │                          │即行為時之規定│              │
│            │                          │                          │，應從一重之罪│              │
│            │                          │                          │處斷。依修正後│              │
│            │                          │                          │之刑法既已刪除│              │
│            │                          │                          │牽連犯之規定，│              │
│            │                          │                          │則所犯上述各罪│              │
│            │                          │                          │應依數罪併罰之│              │
│            │                          │                          │規定分論併罰。│              │
╠═══╤══╪═════════════╧═════════════╧═══════┼───────┤
║整體比│舊法│刑法第277條條第1項                                                    │舊法最低度刑及│
║較結果│    │傷害人之身體或健康者，處3 年以下有期徒刑、拘役或銀元10000 元 (即新台幣│易科罰金之標準│
║      │    │以下30000以下，銀元10元即新台幣30元以上罰金。                         │均較低，較為有│
║      │    │刑法第354條                                                           │利            │
║      ├──┼───────────────────────────────────┤              │
║      │新法│刑法第277條條第1項                                                    │              │
║      │    │傷害人之身體或健康者，處3 年以下有期徒刑、拘役或新台幣30000 元以下，新│              │
║      │    │台幣1000元以下罰金。                                                  │              │
║      │    │刑法第354條                                                           │              │
╚═══╧══╧═══════════════════════════════════╧═══════╡


司法院資訊處製作；財團法人民間司法改革基金會備份。
